【裁判字號】    97,易,270
【裁判日期】    980108
【裁判案由】    毒品危害防制條例
【裁判全文】
臺灣板橋地方法院刑事判決               97年度易字第270號
公  訴  人  臺灣板橋地方法院檢察署檢察官
被      告  乙○○
                     (現於臺灣宜蘭監獄執行中)
上列被告因違反毒品危害防制條例案件，經檢察官提起公訴（96
年度毒偵字第10004 號），本院判決如下：
    主    文
乙○○施用第二級毒品，累犯，處有期徒刑捌月，減為有期徒刑
肆月，如易科罰金，以新臺幣壹仟元折算壹日。
其餘被訴部分無罪。
    事    實
一、乙○○前因施用毒品案件，經臺灣板橋地方法院檢察署檢察
    官聲請送交強制戒治並聲請簡易判決處刑。有關強制戒治部
    分，於民國93年1 月9 日，因毒品危害防制條例修正施行而
    釋放出所；有關簡易判決處刑部分，經本院以92年度簡字第
    2117號判決判處有期徒刑6 月確定，於93年11月25日執行完
    畢。復因竊盜案件，經臺灣高等法院以95年度上易字第560
    號判決駁回上訴而判處有期徒刑4 月確定，甫於96年1 月25
    日執行完畢。詎乙○○猶不知悔改，明知甲基安非他命為毒
    品危害防制條例所列第二級毒品，竟仍於96年4 月24日23時
    許，在臺北市○○區○○路1 段240 號6 樓居處，以玻璃球
    燒烤之方式施用第二級毒品甲基安非他命。嗣乙○○於96年
    4 月25日在臺灣板橋地方法院檢察署接受訊問後，經其同意
    採集尿液送驗而查悉上情。
二、案經臺灣板橋地方法院檢察署檢察官偵查起訴。
    理    由
一、有罪部分
  (一)上開事實，業據被告乙○○於本院審理中坦承不諱，而其於
    偵訊後所採集尿液，呈甲基安非他命陽性反應，有臺灣板橋
    地方法院檢察署檢體送驗單、憲兵司令部刑事鑑識中心96年
    6 月20日安鑑字第0960000960號鑑定書1 紙在卷足參，被告
    自白核與事實相符，自堪採信。
  (二)按甲基安非他命為毒品危害防制條例第2 條第2 項第2 款明
    定之第二級毒品，不得持有、施用。核被告所為，係犯毒品
    危害防制條例第10條第2 項之罪。被告有事實欄一所示犯罪
    科刑紀錄，有臺灣高等法院被告前案紀錄表可憑，其受有期
    徒刑執行完畢5 年內故意再犯本件有期徒刑以上之罪，為累
    犯，應依刑法第47條第1 項規定加重其刑。爰審酌被告經觀
    察勒戒仍無法戒除施用毒品之惡習，衡其素行、犯罪之動機
    、目的、手段、品行及坦承犯行之犯罪後態度等一切情狀，
    量處如主文所示之刑，以維法紀。
  (三)又被告犯行在96年4 月24日之前，合乎中華民國九十六年罪
    犯減刑條例規範之減刑要件，依該條例第2 條第1 項第3 款
    規定減輕其刑至二分之一，並依該條例第9 條規定諭知易科
    罰金之折算標準。
二、無罪部分
  (一)公訴意旨另以：乙○○明知甲基安非他命為毒品危害防制條
    例所列第二級毒品，竟仍於不詳時地，向身分不詳之成年人
    購得第二級毒品甲基安非他命39小包 (淨重44.95 公克) 而
    持有之，並於96年4 月3 日置放在不知情之甲○○位在臺北
    縣三重市○○路○ 段8 巷13號房屋內。嗣於同日22時許，為
    警查獲並扣得乙○○所有之上開甲基安非他命、玻璃球、吸
    食器、分裝勺及電子磅秤等物，因認被告涉犯毒品危害防制
    條例第11條第2 項之持有第二級毒品罪嫌。
  (二)按犯罪事實應依證據認定之，無證據不得認定犯罪事實；不
    能證明被告犯罪者，應諭知無罪判決，刑事訴訟法第154 條
    第2 項、第301 條第1 項分別定有明文。次按事實之認定，
    應憑證據，如未能發現確實之證據，或證據不足以證明，自
    不能以推測或擬制之方法，以為裁判基礎；再以犯罪事實所
    憑之證據，無論係直接證據或間接證據，其為訴訟上之證明
    ，須於一般人均不致有所懷疑而得確信為真實之程度，始得
    據為有罪之認定，倘其證明尚未達此程度而尚有合理之懷疑
    存在時，本諸無罪推定原則，自應為被告無罪之諭知。準此
    ，法院僅有調查而無蒐集證據之義務（參見最高法院91年度
    台上字第5846號判決意旨），而檢察官於訴訟上應負提出證
    據及說服之實質舉證責任，且認定被告有罪之證據，須達到
    使事實審法官有「確信」之心證時，方得為被告有罪之判斷
    。若依負追訴犯罪職責之檢察官所提出之證據，尚無法使事
    實審法官有此程度之心證時，自應為有利於被告之認定（參
    見最高法院92年度台上字第128 號判例意旨）。又被告之自
    白，不得作為有罪判決之唯一證據，仍應調查其他必要之證
    據，以察其是否與事實相符，同法第156條第2項亦有明文。
  (三)公訴人認被告乙○○涉犯上開罪嫌，係以被告於偵查中之自
    白、內政部警政署刑事警察局96年5 月7 日刑鑑字第096005
    8718號鑑定書及扣案之甲基安非他命39小包、吸食器、分裝
    勺及電子磅秤等為憑據。訊據被告堅詞否認上開犯行，辯稱
    ：本件經警查獲扣案物品後，陳坤成、甲○○曾與伊商談由
    伊頂罪承認持有安非他命事宜，其二人承諾如伊承認扣案毒
    品為伊所有，則於法院判處得易科罰金之刑期時，將代為繳
    納，並另外支付20萬元；如須入監服刑時，甲○○應允每月
    至少支付3000元，伊始同意於檢察官訊問時承認上開扣案物
    品為伊所持有，但事實上並非伊所有等語。經查：
    1.公訴人所提被告涉有上開犯嫌之相關證據，其中扣案之甲
      基安非他命39小包、吸食器、分裝勺及電子磅秤部分，僅
      足證明有人非法持有毒品，原無從認定係由何人持有。而
      內政部警政署刑事警察局96年5 月7 日刑鑑字第09600587
      18號鑑定書，僅足證明扣案之甲基安非他命39小包係毒品
      ，亦無從證明上開毒品確係由被告所持有，則被告是否確
      有公訴人所指不法犯行，原應調查其他證據以資認定。
    2.被告於偵查中固曾供稱扣案物品為其所有，惟被告業於審
      理時翻異前詞，自不得遽以被告之供述資為不利被告之認
      定。況扣案物品並非在被告之身體或住居處或其他由被告
      實力支配範圍之空間所查獲，而係於案外人甲○○位在臺
      北縣三重市○○路○ 段8 巷13號房屋內所查獲，衡情甲○
      ○是否涉有持有毒品之犯嫌，已非無疑，則被告於審理中
      供承係與甲○○、陳坤成共同議定頂罪事宜，始於偵查中
      虛偽自白持有上開扣案物品一節，即有審酌之餘地。準此
      ，公訴人上開證據未達一般人不致有所懷疑而得確信為真
      實之程度，而尚有合理之懷疑存在時，自不得逕為被告不
      利之認定。
  (四)綜上所述，本件依卷內所存證據，顯不足證明被告確有公訴
    意旨所指上開犯行。此外，復查無其他積極證據足資證明被
    告有上開犯行，揆諸首開說明，犯罪核屬不能證明，而公訴
    人復認被告上開所涉持有毒品之犯行，無從為前開經認定有
    罪部分之施用毒品犯行所吸收，就此部分自應為被告無罪之
    諭知。
  (五)至被告因上開供述，所涉刑法第164 條第2 項之罪嫌，應由
    檢察官另行依法偵查，附此說明。
據上論斷，應依刑事訴訟法第299 條第1 項前段、第301 條第1
項，毒品危害防制條例第10條第2 項，刑法第11條前段、第47條
第1 項、第41條第1 項前段，中華民國九十六年罪犯減刑條例第
2 條第1 項第3 款、第7 條、第9 條，判決如主文。
本件經檢察官楊大智到庭執行職務。
中    華    民    國    98    年    1     月    8    日
                  刑事第三庭    法  官  許政賢
上列正本證明與原本無異。
如不服本判決，應於判決送達後10日內敘明上訴理由，向本院提
出上訴狀 (應附繕本) ，上訴於臺灣高等法院。其未敘述上訴理
由者，應於上訴期間屆滿後20日內向本院補提理由書「切勿逕送
上級法院」。
                                書記官  周百川
中    華    民    國    98    年    1     月    19   日
附錄本案論罪科刑法條全文：
毒品危害防制條例第10條
施用第一級毒品者，處 6 月以上 5 年以下有期徒刑。
施用第二級毒品者，處 3 年以下有期徒刑。


司法院資訊處製作；財團法人民間司法改革基金會備份。
